【裁判字號】    98,訴,972
【裁判日期】    981022
【裁判案由】    違反毒品危害防制條例
【裁判全文】
臺灣屏東地方法院刑事判決               98年度訴字第972號
公  訴  人  臺灣屏東地方法院檢察署檢察官
被      告  甲○○
                    （現另案在臺灣屏東監獄執行）
上列被告因違反毒品危害防制條例案件，經檢察官提起公訴（98
年度毒偵字第994 號），被告於準備程序期日就被訴事實為有罪
之陳述，本院合議庭裁定由受命法官獨任進行簡式審判程序，判
決如下：
    主  文
甲○○施用第一級毒品，累犯，處有期徒刑壹年。
    事  實
一、甲○○前因犯施用毒品案件，經臺灣桃園地方法院以89年度
    毒聲字第5857號裁定送勒戒處所觀察、勒戒，因認有繼續施
    用毒品傾向，次經該院以89年度毒聲字第6247號裁定入戒治
    處所施以強制戒治，嗣經該院以90年度毒聲字第958 號裁定
    停止戒治付保護管束，而於民國90年10月8 日保護管束期滿
    執行完畢，並經臺灣桃園地方法院檢察署檢察官以90年度戒
    毒偵字第972 號為不起訴處分確定。其復於(一)94年間，因犯
    施用毒品案件，經臺灣桃園地方法院以94年度訴字第1837號
    判決判處有期徒刑8 月確定；(二)95年間，因犯施用毒品案件
    ，經臺灣臺東地方法院以95年度訴字第218 號判決判處有期
    徒刑10月確定，並經該院以96年度聲減字第20號裁定減刑減
    為有期徒刑5 月確定。上開2 罪接續執行，甲○○遂於95年
    4 月27日入監執行，嗣於96年7 月16日執行完畢。
二、詎甲○○仍不知悔改，復基於施用第一級毒品海洛因之犯意
    ，於98年3 月31日23時許，在其桃園縣平鎮市○○路○ 段10
    4 號住處，以將海洛因置入注射針筒內加水稀釋後持以注射
    手臂之方式，施用第一級毒品海洛因1 次。嗣於98年4 月2
    日19時20分許，其因毒品執行案件於上開地點遭警執行拘提
    ，並於有偵查犯罪職權之警員尚未發覺其上開施用毒品犯行
    前，即主動向警方坦承上情而自首，並同意警方採尿送驗，
    因其尿液檢出嗎啡陽性反應，而悉上情。
三、案經桃園縣政府警察局平鎮分局報告臺灣桃園地方法院檢察
    署檢察官呈請臺灣高等法院檢察署檢察長令轉臺灣屏東地方
    法院檢察署檢察官偵查起訴。
    理  由
一、按本件被告甲○○所犯為死刑、無期徒刑、最輕本刑3 年以
    上有期徒刑以外之罪，亦非屬高等法院管轄之第一審案件，
    其於準備程序進行中，先就被訴事實為有罪之陳述，經告知
    簡式審判程序之旨，並聽取檢察官、被告之意見後，本院合
    議庭依刑事訴訟法第273 條之1 第1 項裁定進行簡式審判程
    序，是本案之證據調查，依同法第273 條之2 規定，不受同
    法第159 條第1 項、第161 條之2 、第161 條之3 、第163
    條之1 ，及第164 條至第170 條所規定證據能力認定及調查
    方式之限制，合先敘明。
二、上揭事實，業據被告甲○○於本院審理時坦承不諱；而被告
    於警局所採之尿液經送臺灣檢驗科技股份有限公司以「酵素
    免疫分析法」初篩及「氣相層析/ 質譜儀法」複驗結果，確
    呈嗎啡陽性反應，有該公司98年4 月20日濫用藥物檢驗報告
    1 紙（見桃園地檢署98年度毒偵字第2091號卷第8 頁）及桃
    園縣政府警察局平鎮分局被採尿人尿液暨毒品真實姓名與編
    號對照表1 紙（見上開偵卷第9 頁）存卷可佐；此外，復有
    偵查報告1 紙（見本院卷第19頁）及臺灣桃園地方法院檢察
    署檢察官拘票1 紙（見本院卷第20頁）在卷可稽。是被告上
    開任意性自白核與客觀事實相符，而可採信。又按毒品危害
    防制條例於92年7 月9 日修正公布，自93年1 月9 日施行，
    其中第20條、第23條將施用毒品之刑事處遇程序，區分為「
    初犯」及「5 年內再犯」、「5 年後再犯」。依其立法理由
    之說明：「初犯」，經觀察、勒戒或強制戒治後，應為不起
    訴處分或不付審理之裁定；經觀察、勒戒或強制戒治執行完
    畢釋放後，「5 年內再犯」者，因其再犯率甚高，原實施之
    觀察、勒戒及強制戒治既已無法收其實效，爰依法追訴或裁
    定交付審理。至於經觀察、勒戒或強制戒治執行完畢釋放後
    ，「5 年後再犯」者，前所實施之觀察、勒戒或強制戒治已
    足以遮斷其施用毒品之毒癮，為期自新及協助其斷除毒癮，
    仍適用「初犯」規定，先經觀察、勒戒或強制戒治之程序。
    從而依修正後之規定，僅限於「初犯」及「5 年後再犯」二
    種情形，始應先經觀察、勒戒或強制戒治程序。倘被告於5
    年內已再犯，經依法追訴處罰，縱其第3 次（或第3 次以上
    ）再度施用毒品之時間，在初犯經觀察、勒戒或強制戒治執
    行完畢釋放5 年以後，已不合於「5 年後再犯」之規定，且
    因已於「5 年內再犯」，顯見其再犯率甚高，原實施觀察、
    勒戒或強制戒治，已無法收其實效，即應依該條例第10條處
    罰，最高法院95年度第7 次刑事庭會議決議意旨可資參照。
    查被告如事實欄第一部分所載，前因犯施用毒品案件，經臺
    灣桃園地方法院以89年度毒聲字第5857號裁定送勒戒處所觀
    察、勒戒，因認有繼續施用毒品傾向，次經該院以89年度毒
    聲字第6247號裁定入戒治處所施以強制戒治，嗣經該院以90
    年度毒聲字第958 號裁定停止戒治付保護管束，而於90年10
    月8 日保護管束期滿執行完畢，復於強制戒治執行完畢後5
    年內，2 度再犯施用毒品案件，並分經臺灣桃園地方法院以
    94年度訴字第1837號判決判處有期徒刑8 月確定及臺灣臺東
    地方法院以95年度訴字第218 號判決處有期徒刑10月確定，
    嗣該2 罪經接續執行後於96年7 月16日執行完畢等情，有臺
    灣高等法院被告前案紀錄表1 份、臺灣桃園地方法院94年度
    訴字第1837號判決1 份及臺灣臺東地方法院95年度訴字第21
    8 號判決1 份在卷足憑。則被告本件施用第一級毒品犯行，
    雖係在上開強制戒治執行完畢後5 年後所為，然被告在強制
    戒治執行完畢釋放後5 年內曾有施用毒品犯罪之前科紀錄，
    縱被告本件施用毒品犯行之犯罪時間係在強制戒治執行完畢
    後5 年後，揆諸上開決議意旨，仍得依法追訴、處罰。故本
    件事證明確，被告犯行洵堪認定，自應依法論科。
三、查海洛因係屬毒品危害防制條例第2 條第2 項第1 款所規定
    之第一級毒品，故核被告所為係犯毒品危害防制條例第10條
    第1 項之施用第一級毒品罪。被告非法持有第一級毒品海洛
    因之低度行為，已為其進而施用之高度行為所吸收，故不另
    論罪。又被告曾有如事實欄第一部分所載之犯罪科刑執行情
    形，有上開前案紀錄表1 份附卷可按，其於有期徒刑執行完
    畢後，5 年以內故意再犯本件有期徒刑以上之罪，為累犯，
    應依刑法第47條第1 項規定加重其刑。再被告係因警方執行
    另案拘提時，於警方尚不知其有上開經論罪科刑之施用毒品
    犯行前，即當場坦承施用海洛因，並同意採尿送驗等情，業
    經被告於本院審理時陳述明確（見本院審判筆錄第4 頁）及
    前揭偵查報告1 紙在卷可查，嗣又接受法院之裁判，合於自
    首之要件，考量其勇於面對司法，爰依刑法第62條前段規定
    減輕其刑，並依法先加重後減輕之。茲審酌被告身體健全，
    竟不知謹慎自持而吸食毒品，且經觀察、勒戒、強制戒治及
    刑之執行後，仍再為本件施用毒品犯行，足見其毫無悔意，
    戒癮之意志力甚為薄弱，惟念及其施用毒品之犯行，在本質
    上乃屬戕害自身身心健康之行為，且能坦承犯行，犯罪後之
    態度尚稱良好，兼衡其智識程度、生活狀況暨公訴人之求刑
    等一切情狀，就其所犯量處如主文所示之刑，以資懲儆。
據上論斷，應依刑事訴訟法第273 條之1 第1 項、第299 條第1
項前段，毒品危害防制條例第10條第1 項，刑法第11條前段、第
47條第1 項、第62條前段，判決如主文。
本案經檢察官任亭到庭執行職務
中    華    民    國    98    年    10    月    22    日
                  刑事第五庭    法  官  程士傑
以上正本證明與原本無異。
如不服本判決應於收受判決後10日內向本院提出上訴書狀，並應
敘述具體理由；其未敘述上訴理由者，應於上訴期間屆滿後20日
內向本院補提理由書（均須按他造當事人之人數附繕本）「切勿
逕送上級法院」。
中    華    民    國    98    年    10    月    22    日
                                書記官  孫秀桃
附錄論罪科刑法條：
毒品危害防制條例第10條第1 項
施用第一級毒品者，處 6 月以上 5 年以下有期徒刑。


司法院資訊處製作；財團法人民間司法改革基金會備份。
